臺灣屏東地方法院民事裁定　　　　　　　99年度事聲字第78號
異　議　人　台北富邦商業銀行股份有限公司
法定代理人　韓蔚廷
異　議　人　臺灣新光商業銀行股份有限公司
法定代理人　李增昌
訴訟代理人　蒲素芳
異　議　人　萬榮行銷顧問股份有限公司
法定代理人　劉五湖
相　對　人
即 債 務人　張莛即張軒碩
上列聲明異議人對於本院民事執行處司法事務官民國99年10月1
日所為98年度司執消債更字第72號認可相對人即債務人所提更生
方案裁定，聲明異議，本院裁定如下：
    主  文
異議駁回。
    理  由
一、按當事人對於司法事務官處理事件所為之終局處分，得於處
    分送達後10日之不變期間內，以書狀向司法事務官提出異議
    。但支付命令之異議仍適用第518 條及第519 條之規定。司
    法事務官認前項異議有理由時，應另為適當之處分；認異議
    為無理由者，應送請法院裁定之。法院認第1 項之異議為有
    理由時，應為適當之裁定；認異議為無理由者，應以裁定駁
    回之。前項裁定，應敘明理由，並送達於當事人，民事訴訟
    法第240 條之4 定有明文。次按債務人有薪資、執行業務所
    得或其他固定收入，法院認更生方案之條件公允者，得不經
    債權人會議可決，逕依債務人之聲請或依職權以裁定認可更
    生方案；法院為認可之裁定時，因更生方案履行之必要，對
    於債務人在未依更生條件全部履行完畢前之生活程度，得為
    相當之限制，消費者債務清理條例（下稱消債條例）第64條
    第1 項、第62條第2 項分別定有明文。
二、本件異議意旨略以：
(一)、台北富邦商業銀行股份有限公司（下稱台北富邦銀行）異議
    意旨略以：原裁定並未就相對人即債務人其所投保之人身保
    險是否有效存續詳加調查，且相對人已債臺高築，不思解除
    保險契約，將解約金用以清償債務，卻仍享有保險利益，使
    債權人之權利有所減損，顯失公平正義，況相對人正值青壯
    年應可兼職以增加收入，提高還款額度，卻未見其朝此方向
    努力，而所提更生方案仍肇致債權人受有八成以上之損失，
    是原裁定認可之更生方案顯失公允。為此爰依法聲明異議等
    語。
(二)、臺灣新光商業銀行股份有限公司（下稱新光銀行）異議意旨
    略以：相對人積欠債務共新臺幣（下同）6,148,926 元，而
    更生方案所提之還款僅1,152,000 元，還款成數約18.73 ％
    ，對債權人恐有不公。為此爰依法聲明異議等語。
(三)、萬榮行銷顧問股份有限公司（下稱萬榮行銷公司）聲明異議
    略以：相對人正值青壯，若覺自身無力還款，更應努力開源
    ，增加收入以償還債務，不能以每月22,000元之保全員收入
    為滿足，並據此要求減免高達500 萬元之債務，原裁定寬鬆
    認定相對人之收入，恐有造成社會大眾大鑽法律漏洞之嫌；
    另相對人是否有其他收入或有隱匿財產之情事，原裁定亦未
    嚴格審查，以確認相對人之真實收入，而逕行認可該更生方
    案，顯非公允。為此爰依法聲明異議等語。
三、經查：
(一)、按消費者債務清理條例之目的，除保障債權人集團性滿足之
    最大化及公平化外，並為賦與債務人重建復甦其經濟生活之
    機會，故消費者債務清理程序制度之構築首需強調生活再建
    及破綻預防，提高債務人工作意願並改善其生活習慣，使能
    重新出發，從而保障其生存權，並促進其義務遂行能力，儘
    可能永續性回復信用。是若還款額度逾越所能負擔之極限過
    大，債務人勢必無以清償，終至喪失其還債之意願，則債權
    人則因實際受償的金額降低，反蒙受實際不利益。因而更生
    方案是否合理、可行，應視債務人財產狀況（含現有資力與
    將來收入來源）、清償能力及經濟信用等評估，及考量債權
    人之受償額度（如「清算保障原則」─消債條例第64條第2
    項第4 款參照），予以客觀判斷，始不違背前述說明，並維
    護人性尊嚴及維持最低基本生活。
(二)、就聲請人台北富邦銀行異議部分：本件相對人確有投保人身
    保險一事，業經本院司法事務官函詢國華人壽股份有限公司
    ，並經該公司函覆：相對人於該公司有1 張有效之保單，保
    單號碼為DB032184號，雖無保單質借，若終止該保單可領回
    之金額僅為9,811 元等語甚詳，此有該公司函文1 份在卷可
    參（執行卷第377 頁），並詳述縱解除上開保險契約可獲得
    之解約金，甚遠低於本件更生方案之清償總額1,152,000 元
    。是異議人指責原裁定未調查相對人有無保險一事，容有誤
    會，難謂有理由。又相對人之更生方案應否准許，係以是否
    公允為斷，而所謂公允，應審酌債權人與債務人之利益衡平
    、債務人之償債能力與清償誠意以及社會公益等因素為綜合
    判斷，非以還款成數為絕對標準；原裁定詳盡調查相對人之
    收入、撫養人數、婚姻關係消滅後亦無夫妻剩餘財產差額分
    配可資請求、還款誠意及債權人可獲清償之成數之種種情事
    綜合考量後（見原裁定第5 至6 頁），始予以公平、合理認
    可更生方案，異議人僅以清償成數過低云云，逕認該更生方
    案不符公允，顯非可採。至於聲請人主張相對人所有系爭保
    單，應解除契約將解約金納入更生方案以清償債務等語，惟
    查，本件相對人現係進行更生階段，尚未進行清算程序，依
    法原裁定自無從將相對人現有財產逕以清償債務；且人壽保
    險乃係以個人生命、身體、健康為保險標的，如認應解除保
    險契約而將不足一萬元之解約金納入更生方案以清償債務，
    致使相對人之生命權、身體權、健康權發生立即之危險，難
    認有實益，從而聲請人以上開原因聲明異議，均非有理由，
    應予駁回。
(三)、就聲請人新光商業銀行股份有限公司異議部分：原裁定就相
    對人之具體經濟狀況、薪資收入、工作性質、應盡扶養義務
    之程度具體認定有不能清償之虞，應屬合法，已如上述，再
    者，相對人所提之更生方案已達依消債條例規定還款期限最
    長8 年，足見該更生方案係維持基本生活所需，堪認債務人
    已撙節支出盡力清償，同時兼顧到債權人權益之保障，因認
    本件相對人依其收入及扣除生活必要支出後分期8 年進行攤
    還，已盡其努力及誠信，是原裁定認可該更生方案並無違誤
    ，異議人僅以清償成數過低為由聲明異議並非可採。
(四)、萬榮行銷公司聲明異議部分：按更生方案有背於公共秩序善
    良風俗者，法院不應認可更生方案，消債條例第63條第1 項
    第3 款定有明文，惟公共秩序、善良風俗違反與否之認定，
    仍須審酌更生方案是否為社會上正常智識的一般人接受與否
    ，並衡量債權人與債務人間之利益衡平及社會公益，並應考
    量維持債務人基本生活所需而使其保有償債能力，進達債權
    人公平受償之目的，故如過度緊縮或壓迫債務人生活必要開
    銷，抑或債務人須積極兼職收入期能提高還款額度，以展現
    債務人反省及還款誠意，而認有違反公序良俗者，反有違消
    費者債務清理條例之立法原意。異議人雖以相對人應積極增
    加收入始有還款誠意，及原裁定認定相對人收入過於寬鬆，
    致相對人是否有其他收入或有隱匿財產之情事等情聲明異議
    。惟查，原裁定詳查相對人任職保全公司擔任護衛員，平均
    每月收入21,575元，扣除每月更生方案清償金額12000 元與
    扶養費3,000 元，僅於6,575 元做為其他雜項費用支出之用
    ，而認並無逾一般人之生活程度而有浪費情事，並慮及相對
    人維持其基本生活所需以使其保有償債能力，進達債權人公
    平受償之目的，通盤審酌相對人之具體經濟狀況、薪資收入
    、生活狀況，且認可之更生方案亦考量相對人還款誠意、還
    款成數及還款年限等因素，實難認其標準過於寬鬆；且異議
    人要求相對人須積極兼職增加收入期能提高還款額度，以展
    現相對人反省及還款誠意，顯有違消費者債務清理條例之立
    法原意。另相對人是否隱匿財產，而有不應認可更生方案之
    情事，未見異議人提出相對人確有隱匿財產之證據以供本院
    審酌，自屬無憑，故原裁定認可該更生方案，於法並無不合
    ，異議人之聲明異議，為無理由，應予駁回。
四、綜上所述，本院認相對人所提更生方案，每月1 期，共96期
    ，以相對人薪資收入每月21,575元，扣除每月還款數額12,0
     00元及扶養費3,000 元後，僅餘6,575 元可供債務人作為
    膳食、交通、通訊、雜支等費用支出之用，遠低於內政部公
    佈之99年度每人每月最低生活費9,829 元之標準，堪認相對
    人已撙節支出盡力清償，確有履行更生方案之誠意，且已兼
    顧債權人權益之保障，該更生方案核屬公允、適當、可行，
    自應予以認可。此外，又查無消債條例第63條或第64條第2
    項所定不應認可之消極事由存在。從而，本院司法事務官逕
    依消債條例第64條第1 項裁定予以認可相對人所提更生方案
    ，經核於法並無不合，聲請人執前詞指摘原裁定為不當，求
    予廢棄，為無理由，應予駁回。
五、依消費者債務清理條例第15條，民事訴訟法第240 條之4 第
    3 項，裁定如主文。
中    華    民    國    100    年    1    月    10    日
              民事庭        法      官  陳怡先
上為正本係照原本作成如不服本裁定，應於裁定送達後10日內，
以書狀向本院提出抗告，並繳納抗告費新臺幣1 千元。
                            書  記  官  鄭靜芳
中    華    民    國    100    年    1    月    10    日